【裁判字號】    98,抗,551
【裁判日期】    980526
【裁判案由】    聲明異議
【裁判全文】
臺灣高等法院臺中分院刑事裁定           98年度抗字第551號
抗  告  人  臺灣南投地方法院檢察署檢察官
受  處分人  甲○○
                    （現於臺灣臺中戒治所執行強治戒治中）
上列抗告人因毒品危害防制條例案件，不服臺灣南投地方法院中
華民國98年4月21日裁定（98年度審聲字第164號）提起抗告，本
院裁定如下：
    主  文
抗告駁回。
    理  由
一、本件抗告意旨略以：原審裁定依刑法第46條規定撤銷本件強
    制戒治之指揮，雖非無據，惟查上開法律第2項立法理由為
    「經宣告拘束人身自由之保安處分者（例如強制工作），受
    處分人亦失去其自由，在性質上與刑罰相近，如於執行前曾
    受羈押，而無刑罰可抵者，顯於受處分人不利，特增訂第二
    項，俾使羈押之日數亦得折抵保安處分之日數，以保障受處
    分人之權益，並解決實務上之困擾。」除係以『強制工作』
    為例外，並以『拘束人身自由之保安處分』為要件。然毒品
    危害防制條例所規定之強制戒治，本質上非拘束人身自由之
    保安處分，而係治療（毒品危害防制條例第20條立法理由第
    四、（四）、3），原審判決適用上開法律，已非無疑；經
    觀察、勒戒之被告，亦非必然執行強制戒治，則若羈押日數
    得以抵強制戒治1日，基於平等原則之解釋，是否亦應得以
    抵觀察、勒戒1日？如此是否有害於觀察、勒戒及強制戒治
    之制度目的？是原審裁定適用法律，似有未當，為此爰依刑
    事訴訟法第403條第1項規定提起抗告，請撤銷原裁定，另為
    適當之裁定云云。
二、按刑法第46條第1項規定「裁判確定前羈押之日數，以一日
    抵有期徒刑或拘役一日，或第四十二條第六項裁判所定之罰
    金額數」，第2項規定「羈押之日數，無前項刑罰可抵，如
    經宣告拘束人身自由之保安處分者，得以一日抵保安處分一
    日」。參以民國94年2月2日增訂該條第2項之立法理由謂「
    經宣告拘束人身自由之保安處分者 (例如強制工作)，受處
    分人亦失去其自由，在性質上與刑罰相近，如於執行前曾受
    羈押，而無刑罰可抵者，顯於受處分人不利，特增訂第二項
    ，俾使羈押之日數亦得折抵保安處分之日數，以保障受處分
    人之權益，並解決實務上之困擾」。其立法理由係舉「強制
    工作」為例示說明拘束人身自由之保安處分，而非列舉之。
    可知，凡拘束人身自由之保安處分，均有刑法第46條第2項
    規定之適用，始符法律公平原則。而毒品危害防制條例所定
    之觀察、勒戒及強制戒治，係針對施用毒品者所為戒絕、斷
    癮之治療處遇，乃屬「拘束人身自由之保安處分」，性質上
    帶有濃厚自由刑之色彩，故刑法總則關於保安處分之相關規
    定，自有其適用（此有最高法院95年度台非字第143號裁判
    可資參照）。準此，對於毒品危害防制條例所規定之觀察、
    勒戒及強制戒治等事項所為之裁定，「乃拘束人身自由之保
    安處分」，與科刑判決有同等效力（亦有最高法院96年度台
    非字第32號、96年度台非字第236號裁判可參）。經查，受
    處分人甲○○因施用第一、二級毒品經原審裁定送觀察、勒
    戒後，因有繼續施用毒品傾向，繼由原審裁定令入戒治處所
    施以強制戒治，有臺灣高等法院被告前案紀錄表可稽。惟該
    受處分人於送觀察勒戒前，即經原審於97年8月21日裁定羈
    押，直至同年10月3日始撤銷羈押。而受處分人強制戒治期
    滿後，依毒品危害防制條例第23條第1項規定，應由檢察官
    為不起訴處分，本件羈押之日數，既無刑罰可抵，依上揭說
    明，自得以1日抵保安處分1日。亦即受處分人自97年8月21
    日起至同年10月3日之羈押日數，得以1日抵觀察、勒戒及強
    制戒治處分1日。檢察官97年11月28日97年度戒執一字第51
    號戒治處分執行指揮書既記載執行期滿日為98年11月26日，
    顯然未及依刑法第46條規定將受處分人之羈押日數，折抵保
    安處分之日數，即有違誤。原審裁定因認受處分人之聲明異
    議有理由，而上開執行指揮，並諭知由檢察官另為適法之執
    行，並無不合。是檢察官抗告，執上情詞，指摘原裁定不當
    ，為無理由，應予駁回。
三、據上論結，應依刑事訴訟法第412條，裁定如主文。
中    華    民    國    98    年    5     月    26    日
            刑事第四庭    審判長法  官  洪  耀  宗
                                法  官  劉  登  俊
                                法  官  許  文  碩
以上正本證明與原本無異。
如不服本裁定，應於裁定送達後5日內向本院提出抗告狀（須附
繕本）。
                                書記官  郭  蕙  瑜
中    華    民    國    98    年    5     月    27    日


司法院資訊處製作；財團法人民間司法改革基金會備份。
